臺灣高雄地方法院刑事判決　　　　　　　95年度訴字第3177號
公　訴　人　台灣高雄地方法院檢察署檢察官
被　　　告　丙○○
 　　　　　　　　　（另案在台灣屏東監獄執行中）
上列被告因搶奪案件，經檢察官提起公訴（95年度偵字第18154
號），本院判決如下：
 　 主  文
丙○○意圖為自己不法之所有，而搶奪他人之動產，累犯，處有
期徒刑貳年。
 　 事  實
一、丙○○綽號「昆石」，前於民國（下同）92年間因施用毒品
    犯行，經台灣屏東地方法院以92年度訴字第807 號判決判處
    有期徒刑8 月確定，於93年11月11日執行完畢。猶不知悔改
    ，緣丙○○友人戊○○於94年10月6 日晚間某時，利用寄居
    在丁○○高雄縣大寮鄉○○村○○路45-16 號8 樓住處之機
    會，趁機竊取丁○○所有之金飾1 批（戊○○之竊盜犯行，
    業經本院以95年度簡字第4314號判決判處有期徒刑5 月確定
    ），並將部分金飾用以購買毒品，丁○○發覺金飾失竊後，
    質問陳慧貞金飾之下落，陳慧貞謊稱將部分金飾以新台幣（
    下同）12,000元出售予丙○○，致丁○○信以為真，乃要求
    陳慧貞聯絡丙○○贖回金飾。陳慧貞為求脫身，遂聯絡丙○○開車載送其返回屏東，並向丁○○佯稱已聯絡丙○○於95
    年10月7 日凌晨3 時許，在高雄縣鳳山市○○路與九如路口
    （高屏大橋附近處）贖回金飾，丁○○乃駕駛機車搭載戊○○前往上開地點準備贖回金飾。丙○○於94年10月7 日凌晨
    3 時10分許，駕駛車號不詳之汽車，搭載綽號「小俠」之友
    人乙○○抵達上開地點，坐於駕駛座之丙○○見丁○○手持
    12,000元趨前倚靠其所駕汽車右前側車窗表示欲贖回金飾，
    竟臨時起意，意圖為自己不法之所有，即假藉有警察，到前
    方他處洽談之說辭，趁丁○○轉頭不及防備之際，自駕駛座
    處伸手搶奪丁○○倚靠該車右前窗，且伸入車內之右手所持
    12,000元現款，得手後即駕車逃逸。
二、案經台灣高雄地方法院檢察署檢察官自動檢舉偵查後起訴。
    理  由
一、訊據被告丙○○固坦承於前開時、地駕駛自用小客車搭載綽
    號「小俠」之男子前往，且於戊○○上車後離去等情，惟矢
    口否認搶奪犯行，辯稱：當時丁○○手上並未持有金錢，且
    其未與丁○○交談，更無搶奪12,000元現款云云。然查：被
    告確實於駕駛座上伸出右手，硬搶丁○○靠於該車右前車窗
    之手上所持現款之事實，業據目擊證人即當時搭上小客車坐
    於後座之戊○○於審理時證述明確（件本院卷第117 頁），
    核與證人即被害人丁○○於審理中所證伊手持之12,000元現
    款確遭車內之人搶走之情節相符（見本院卷第111 頁）；且
    證人戊○○審理中指證：係因丁○○將手靠於（前揭小客車
    之）右前車窗，且手有伸入車內，以致其手持之現款遭被告
    自駕駛座伸出右手硬搶而去等（見本院卷第117 頁）；而證
    人丁○○復於審理時證稱：伊右手靠於該小客車右前車窗上
    ，且手持12,000元現款，而伊手指竟被強扳開，所持現款即
    被搶走，復因車輛行駛中，如不鬆手並擔心手被該車拖住等
    詞（見本院卷第113 、111 頁），足見被告雖坐於駕駛座上
    ，然確實有伸手強搶被害人倚靠伸入該車右前車窗內之手上
    所持現款。又證人丁○○在審理時固坦證：確實不知究係何
    人強搶伊手持之現款，但由前述在車內之目擊證人戊○○之
    前開指證，已能確認係被告臨時起意所為搶奪犯行。再者，
    證人戊○○審理中自承：伊與被告係男女朋友關係，且與被
    告乘坐同一部囚車時（因本院審理時，被告於臺灣屏東監獄
    服刑，證人戊○○則在臺灣屏東監獄竹田分監服刑，故而，
    被告與證人戊○○須搭乘同一囚車到院應訊，此有卷附被告
    及證人戊○○之提押票可據），被告曾強要證人戊○○不得
    供出其有搶錢之事，使伊害怕等詞（見本院卷第117 頁），
    以致證人戊○○在審理供證之際，所為證詞有前後反覆之情
    形（於檢察官主詰問時，證稱：上開被害人現款確由被告拿
    走，見本院卷第116 頁；復於被告反詰問時，翻稱：被告未
    搶走被害人之現款云云，見本院卷第117 頁），並於本院命
    被告退庭後，證人戊○○始得據實證述被告臨時起意行搶之
    詳細過程，益徵被告確有前述搶奪犯行無訛。從而，本件事
    證明確，被告所辯無非飾卸狡賴之詞，自無可採，其犯行堪
    予認定。
二、被告行為後，刑法業於94年2 月2 日修正公布部分條文，並
    於95年7 月1 日施行（以下簡稱現行刑法，95年7 月1 日施
    行前之刑法簡稱修正前刑法）。依現行刑法第2 條第1 項規
    定「行為後法律有變更者，適用行為時之法律。但行為後之
    法律有利於行為人者，適用最有利於行為人之法律。」，此
    條規定與刑法第1 條罪刑法定主義契合，係規範行為後法律
    變更所生新舊法律比較適用之準據，是現行刑法第2 條本身
    雖經修正，尚無比較新舊法之問題，應一律適用裁判時之現
    行刑法第2 條，以決定適用之刑罰法律，先予敘明。又本次
    修正涵蓋之範圍甚廣，故比較新舊法時，應就罪刑有關之共
    犯、牽連犯、連續犯、有無累犯加重、自首減輕暨其他法定
    加減原因與加減例等一切情形，綜其全部罪刑之結果而為比
    較，復有最高法院95年5 月23日所為之95年度第8 次刑庭會
    議決議可資參照。而修正前刑法第47條原規定「受有期徒刑
    之執行完畢，5 年以內再犯有期徒刑以上之罪者，為累犯，
    加重本刑至二分之一。」現行刑法第47條第1 項規定為：「
    受徒刑之執行完畢，5 年以內『故意』犯有期徒刑以上之罪
    者，為累犯，加重本刑至二分之一」。而被告於92年間因施
    用毒品犯行，經台灣屏東地方法院以92年度訴字第807 號判
    決判處有期徒刑8 月確定，於93年11月11日執行完畢，有臺
    灣高等法院被告前案紀錄表在卷可稽，其於上開徒刑執行完
    畢後5 年內，「故意」再犯本件搶奪罪，無論依新法或舊法
    ，均為累犯，比較新、舊法結果，修正前刑法與現行刑法並
    無較有利於被告之情形，則參諸上揭現行刑法第2 條第1 項
    前段之規定，現行刑法既未較有利於被告，即應依現行刑法
    第2 條第1 項前段之規定，依被告行為時之法律即修正前刑
    法予以論罪科刑。
三、按刑法上之搶奪罪，係指該動產在他人監督之下，乘人不備
    而公然掠取，係以不法之腕力自財物持有人之支配範圍內，
    移轉於自己之所持有，然未以強暴脅迫至使不能抗拒而言。
    （最高法院64年臺上字第1165號、25年上字第6097號、19年
    上字第533 號判例意旨參照）。本件被告丙○○係在該12,0
    00元持之於被害人之手，而在伊監督支配範圍內，乘被害人
    不及防備而公然掠取之，是其並無使用強暴脅迫至使不能抗
    拒之情形。核被告所為，係犯刑法第325 條第1 項之搶奪罪
    。查被告於92年間因施用毒品犯行，經台灣屏東地方法院以
    92年度訴字第807 號判決判處有期徒刑8 月確定，於93 年
    11月11日執行完畢之事實，此有臺灣高等法院被告前案紀錄
    表在卷可稽，是被告於前次有期徒刑之執行完畢後5 年以內
    ，再犯本件有期徒刑以上之罪，依修正前刑法第47條規定，
    為累犯，應加重其刑。爰審酌被告前有懲治盜匪條例、槍砲
    彈藥刀械管制條例、毒品危害防制條例、竊盜等前科紀錄，
    素行不良，正值壯年，身體健全，竟不謀正途賺取所用，貪
    圖小利，公然以不法腕力攫取他人財物，危害社會秩序，且
    犯罪後非但否認犯行，藉詞矯飾，更於審理期間刻意影響證
    人之證述，態度惡劣，量刑不宜從輕等一切情狀，量處如主
    文所示之刑，以資懲儆。
據上論斷，應依刑事訴訟法第299 第1 項前段，刑法第2 條第1
項前段，刑法第325 條第1 項、修正前刑法第47條，判決如主文
。
本案經檢察官甲○○到庭執行職務。
中　　華　　民　　國　　96　　年　　1 　　月　　10　　日
　　　　　　　　　刑事第十三庭審判長法　官　高思大
                                    法  官  葉啟洲
                                    法  官  方錦源
以上正本證明與原本無異。
如不服本判決，應於判決送達後10日內向本院提出上訴狀（應抄
附繕本）。告訴人或被害人如對於本判決不服者，應具備理由請
求檢察官上訴，其上訴期間之計算係以檢察官收受判決正本之日
中　　華　　民　　國　　96　　年　　1 　　月　　10　　日
　　　　　　　　　　　　　　　　    書記官  鄧思辰
附錄本案論罪科刑法條全文：
中華民國刑法第325條第1項
意圖為自己或第三人不法之所有，而搶奪他人之動產者，處6 月
以上5 年以下有期徒刑。
